臺灣臺中地方法院刑事判決　　　　　　　　　　　　　九十三年度訴字第三七號
　　公　訴　人　臺灣臺中地方法院檢察署檢察官
　　被　　　告　丁○○
　　指定辯護人　本院公設辯護人　己○○
右列被告因妨害自由案件，經檢察官提起公訴（九十一年度偵字第一七六二八號），
本院判決如左：
    主  文
丁○○共同以強押方法，剝奪人之行動自由，累犯，處有期徒刑伍月，如易科罰金，
以參佰元折算壹日。
    事  實
一、丁○○曾因恐嚇案件，經本院於民國八十九年八月十七日，以八十九年度易字第
    二二八○號判處有期徒刑三月確定，甫於九十年一月十五日執行完畢。猶不知悔
    改，於九十一年八月十九日凌晨零時許，因與自稱受曾於九十一年八月十四日某
    時許，在設於臺中市○○路與民族路交岔路口附近之「金沙百貨」十六樓「滾石
    ＰＵＢ」內，與丁○○發生糾紛之姓名年籍均不詳綽號「阿龍」之成年男子之委
    託，代為出面邀約之庚○○相約，在上開「金沙百貨」會面，談判協商上開糾紛
    之處理事宜。丁○○乃邀同戊○○、乙○○、周滄龍（該三人涉嫌共同妨害自由
    部分，另由本院移送檢察官偵查），與姓名年籍均不詳綽號「大肚」、「葉仔」
    、「阿道」之成年男子，及其他數名姓名年籍均不詳之成年男子，分乘三、四輛
    車牌號碼均不詳之自用小客車，一同前往上開「金沙百貨」一樓廣場會合，欲與
    「阿龍」協商談判上開糾紛之處理事宜。丁○○等人於同日凌晨零時三十分許，
    在上開「金沙百貨」一樓廣場會合後，由丁○○、戊○○及「阿道」等三人負責
    至上開「金沙百貨」十六樓之「滾石ＰＵＢ」，另由其餘之成年男子負責在一樓
    廣場四週，分成數組四處找尋「阿龍」及庚○○二人之下落。丁○○等三人到達
    上開「滾石ＰＵＢ」內，並未遇「阿龍」、庚○○二人，但隨即發覺與「阿龍」
    相識之辛○○在該「滾石ＰＵＢ」內，乃主動上前與辛○○洽談，並嚴詞要求辛○○帶領其等三人前往找尋「阿龍」、庚○○二人之下落。經辛○○假意應允後
    ，四人乃一同離開上開「滾石ＰＵＢ」，下樓至一樓廣場，欲找尋「阿龍」、庚○○二人。但於四人到達一樓廣場後，辛○○即趁丁○○等三人疏未注意之際，
    趁隙狂奔逃跑。丁○○等人隨自後緊追，並大聲呼叫原先即在一場廣場找尋之上
    開其他成年男子，一同加入追捕辛○○。此時，在該「金沙百貨」一樓廣場前之
    壬○○及另一名姓名年籍均不詳之成年男子，因聞聲而心生好奇，乃各自趨前觀
    望究係發生何事。但隨遭丁○○、戊○○、乙○○、周滄龍，及「大肚」、「葉
    仔」及上開其他成年男子等人，誤認該二人乃係辛○○或庚○○、「阿龍」等人
    之同夥，遂共同基於妨害自由之犯意聯絡，先由丁○○等人負責先後以徒手之方
    式，接續毆打壬○○（未成傷），緊接地由乙○○、周滄龍，及「大肚」、「葉
    仔」等四人負責共同將壬○○及另一名姓名年籍均不詳之成年男子，強押進入一
    輛車牌號碼不詳之自用小客車內，載往臺中市區道路閒逛。其等計劃以強押辛○○或庚○○、「阿龍」等人之同夥之方式，要脅該三人須出面與其等協商談判。
    丁○○等人即共同以此強押之方法，剝奪壬○○及另一名姓名年籍均不詳之成年
    男子之行動自由，長達近半小時之久。在上開自用小客車內，周滄龍等人一再逼
    問壬○○及另一名姓名年籍均不詳之成年男子，是否認識「阿龍」？知不知道為
    何要強押該二人上車？壬○○及另一名姓名年籍均不詳之成年男子均回答：不認
    識，亦不知道等語。周滄龍等人見狀，乃主動去電丁○○詢問，經與丁○○商談
    後，認為該二人應非屬辛○○或庚○○、「阿龍」等人之同夥。周滄龍等人始於
    同日凌晨一、二時許，在臺中市○○○路「國立臺灣美術館」附近，將壬○○及
    另一名姓名年籍均不詳之成年男子，予以釋放下車。隨經辛○○、壬○○二人報
    警處理，始循線查悉上情。
二、案經辛○○、壬○○二人訴由臺中縣警察局移送臺灣臺中地方法院檢察署檢察官
    偵查起訴。
    理  由
一、(一)、訊據被告丁○○固不否認：曾於右揭時地，因與受曾與其有糾紛之案外人「
    阿龍」之託，而代為出面邀約之案外人庚○○之相約會面，談判協商上開糾紛之
    處理事宜。乃邀同案外人戊○○、乙○○、周滄龍、「大肚」、「葉仔」、「阿
    道」，及其他數名姓名年籍均不詳之成年男子，分乘三、四輛自用小客車，一同
    前往上開「金沙百貨」一樓廣場會合，欲與案外人「阿龍」協商談判上開糾紛之
    處理事宜。其等在上開「金沙百貨」一樓廣場會合後，由其與案外人戊○○、「
    阿道」二人至上開「金沙百貨」十六樓之「滾石ＰＵＢ」，找尋案外人「阿龍」
    、庚○○二人之下落。但其等三人到達上開「滾石ＰＵＢ」內，並未遇案外人「
    阿龍」、庚○○二人，隨即發覺與案外人「阿龍」相識之告訴人辛○○在該「滾
    石ＰＵＢ」內。乃主動上前與告訴人辛○○洽談，並尋問告訴人辛○○是否知悉
    案外人「阿龍」及庚○○之下落，但遭告訴人辛○○趁隙逃跑。之後，原先即在
    一場廣場之上開其他成年男子乃自後追捕告訴人辛○○。而在該「金沙百貨」一
    樓廣場前之告訴人壬○○及另一名姓名年籍均不詳之成年男子，隨遭案外人乙○○、周滄龍，及「大肚」、「葉仔」等人，誤認該二人乃係告訴人辛○○或案外
    人庚○○、「阿龍」等人之同夥，將告訴人壬○○及另一名姓名年籍均不詳之成
    年男子，強押進入上開自用小客車內，載往市區道路閒逛。之後，案外人周滄龍
    等人乃主動來電詢問，經其告知案外人周滄龍等人：告訴人壬○○及另一名姓名
    年籍均不詳之成年男子應非屬告訴人辛○○或案外人庚○○、「阿龍」等人之同
    夥後，案外人周滄龍等人始將告訴人壬○○及另一名姓名年籍均不詳之成年男子
    ，予以釋放下車之事實（參本院九十三年二月二十七日準備程序筆錄第三頁至第
    六頁、九十三年五月四日審理筆錄第三一頁至第三四頁），但矢口否認有何妨害
    自由之犯行，辯稱：其並未出手毆打告訴人壬○○，亦不知案外人乙○○、周滄
    龍，及「大肚」、「葉仔」等人有將告訴人壬○○及另一名姓名年籍均不詳之成
    年男子，強押上車之事。係事後由案外人周滄龍主動來電告知後，才知情。其並
    未有與案外人乙○○、周滄龍，及「大肚」、「葉仔」等人，共同以強押之方法
    ，剝奪告訴人壬○○及另一名成年男子之行動自由之犯行云云。(二)、惟查：１、
    被告曾於右揭時地，率先出手毆打因好奇，而前往觀看案外人辛○○遭人追捕情
    形之告訴人壬○○，且告訴人壬○○在接續遭被告及其他不詳之三、四人毆打後
    ，隨即與另一名成年男子遭四名成年男子，強押進入上開自用小客車內，致遭剝
    奪行動自由近半小時之久。且該強押告訴人壬○○及另一名成年男子之四名成年
    男子，在車內一再逼問告訴人壬○○：是否認識案外人「阿龍」，及是否知悉為
    何要強押伊上車？告訴人壬○○在遭強押至上開自用小客車內時，伊所使用之門
    號：0000000000號行動電話曾陸續有友人來電數次，但均遭該四名成
    年子拒絕接聽之事實，業據告訴人壬○○於九十三年四月一日本院審理時，結述
    明確（參該日審判筆錄第五○頁至第五六頁），核與告訴人辛○○於九十三年四
    月一日本院審理時之結述（參該日審判筆錄第六頁至第八頁）相符，並與附於偵
    查卷（一）第二五頁之告訴人壬○○當日所使用門號：0000000000號
    之行動電話通聯紀錄所示相吻。２、徵以告訴人與被告間，在本案案發之前並不
    認識，且亦無糾紛或仇怨存在等情（業據該二人供承在卷），告訴人應無甘冒日
    後遭追訴偽證重罪之險，故意杜詞誣陷被告之理。是被告辯稱：其於右揭時地，
    並未出手毆打告訴人壬○○云云，顯無足取。３、準此，案外人乙○○、周滄龍
    ，及「大肚」、「葉仔」等人既係受被告之邀約，前往上開「金沙百貨」欲與案
    外人「阿龍」談判。且案外人乙○○、周滄龍，及「大肚」、「葉仔」等四人係
    於被告率先出手毆打告訴人壬○○之後，始接續出手毆打告訴人壬○○，並緊接
    地將告訴人壬○○強押進入上開自用小客車內，憑以逼問告訴人壬○○與另一名
    姓名年籍均不詳之成年男子：是否認識案外人「阿龍」？足見被告與案外人乙○○、周滄龍，及「大肚」、「葉仔」等四人，就強押告訴人壬○○及另一名成年
    男子進入上開自用小客車內，而剝奪該二人之行動自由之目的，應係欲以此要脅
    告訴人辛○○或案外人庚○○、「阿龍」二人，須出面與其等協商談判上開糾紛
    事宜無訛。從而，被告與案外人乙○○、周滄龍，及「大肚」、「葉仔」等四人
    ，就強押告訴人壬○○及另一名成年男子上車，而剝奪該二人之行動自由之犯行
    ，顯係具有犯意之聯絡與行為之分擔甚明。是被告辯稱：其並不知案外人案外人
    乙○○、周滄龍，及「大肚」、「葉仔」等人有將告訴人壬○○及另一名姓名年
    籍均不詳之成年男子，強押進入上開自用小客車之事。係事後由案外人周滄龍主
    動來電告知後，其始知情云云，應係事後卸責之詞，諉無足取。至告訴人壬○○
    固指述：伊遭強押入上開自用小客車內後，曾遭案外人乙○○、周滄龍，及「大
    肚」、「葉仔」等四人共同強取伊所有門號：0000000000號行動電話
    手機一支及現金新臺幣八千元等情。然本院認告訴人壬○○此部分之指述，縱係
    屬實，亦應已超越被告與案外人乙○○、周滄龍，及「大肚」、「葉仔」等四人
    當初之犯意聯絡（蓋被告共同強押告訴人壬○○之目的，僅係為脅迫告訴人辛○○或案外人「阿龍」、庚○○二人出面，與其協調談判上開糾紛之處理事宜，而
    非為強取告訴人壬○○所有財物）。基此，在上開自用小客車內，強取告訴人壬○○所有門號：0000000000號行動電話手機一支及現金新臺幣八千元
    部分犯行，應係案外人乙○○、周滄龍，及「大肚」、「葉仔」等四人事後另外
    臨時起意所為，而非該四人事先與被告即存有犯意之聯絡。且被告就該四人事後
    所為之該部分犯行，事先亦應無預見之可能。故被告自無須就該四人所為該部分
    犯行，負共同正犯之責任，特予指明。４、此外，尚有被告所使用之門號：00
    00000000號行動電話通聯紀綠、案外人戊○○所使用之門號：0000
    000000號行動電話通聯紀綠、案外人乙○○所使用之行動電話通聯紀錄、
    案外人庚○○所使用門號：0000000000號行動電話通聯紀錄，及案外
    人丙○○（周滄龍）所使用門號：0000000000號行動電話通聯紀錄各
    一份，分附於偵查卷（一）第五二頁、五八頁，偵查卷（二）第二四頁、第二五
    頁、第九四頁、第一二八頁、第一二九頁可資佐證。５、綜上所述，被告上開所
    辯，應無可取。本件事證明確，被告犯行已堪認定。
二、(一)、核被告所為，係犯刑法第三百零二條第一項以強押方法，剝奪人之行動自由
    罪。被告與案外人戊○○、乙○○、周滄龍、「大肚」、「葉仔」、「阿道」之
    成年男子，及其他數名姓名年籍均不詳之成年男子間，就上開犯行，具有犯意之
    聯絡及行為之分擔，均為共同正犯。被告一妨害自由之行為，同時剝奪告訴人壬○○及另一名姓名年籍均不詳之成年男子之行動自由，為想像競合犯，應依刑法
    第五十五條規定，論以情節較重之剝奪告訴人壬○○之行動自由一罪。被告曾因
    恐嚇案件，經本院於八十九年八月十七日，以八十九年度易字第二二八○號判處
    有期徒刑三月確定，甫於九十年一月十五日執行完畢，有臺灣臺中地方法院檢察
    署刑案資料查註紀錄表、臺灣高等法院被告全國前案紀錄表各一紙在卷可按。其
    五年以內再犯本件有期徒刑以上之罪，為累犯，應依刑法第四十七條規定，加重
    其刑。(二)、爰審酌：被告正值青年，國中畢業，係誤認告訴人壬○○為與其有糾
    紛之案外人「阿龍」之同夥，致犯本罪。其犯罪手段非屬平和，犯罪所生危害非
    淺，迄今尚未與告訴人壬○○達成民事和解，暨犯罪後雖全力配合檢警指認共同
    正犯即案外人戊○○、乙○○及丙○○等三人，但仍否認其犯行，態度非屬良好
    等一切情狀，量處如主文所示之刑，並諭知易科罰金之折算標準。
三、(一)、公訴意旨另以：被告於右揭時地，與案外人乙○○、周滄龍，及「大肚」、
    「葉仔」，及其他姓名年籍均不詳之成年男子，共同基於妨害自由之犯意聯絡及
    傷害之概括犯意聯絡，共同以事先備妥之手銬及鐵質長型手電筒（均未據扣案）
    ，毆打告訴人辛○○身體各處（起訴書誤載此部分，未據告訴人辛○○告訴）後
    ，再將告訴人辛○○之雙手銬住，強行帶離上開「滾石ＰＵＢ」。被告等人共同
    以此強押方法，剝奪告訴人辛○○之行動自由約三分鐘之久，隨遭告訴人辛○○
    趁隙脫逃。被告等人復承前同一概括之傷害犯意，共同持鐵質長型手電筒，毆打
    告訴人壬○○身體各處，使告訴人壬○○因而受有頭、手、腳瘀傷等傷害（起訴
    書誤載此部分，未據告訴人壬○○告訴）。因認被告尚涉有刑法第三百零二條第
    一項妨害自由及同法第二百七十七條第一項傷害（起訴書漏載傷害部分之起訴法
    條）等罪嫌云云。(二)、公訴人認被告涉有上開犯行，無非係以告訴人辛○○、壬○○二人之指述等情為據。(三)、訊據被告堅詞否認有公訴人所指上開犯行，辯稱
    ：其與案外人戊○○、「阿道」二人在上開「滾石ＰＵＢ」內與告訴人辛○○談
    話後，告訴人辛○○即自行逃跑，其等並未毆打及強押告訴人辛○○，亦未毆打
    告訴人壬○○，致該二人成傷等語。(四)、經查：１、證人即辛○○之前女友甲○○於九十三年五月四日本院審理時，結稱：九十一年八月十九日凌晨，在上開「
    滾石ＰＵＢ」內，有看見被告與另二名成年男子前來與告訴人辛○○談話。彼當
    時以為被告等人與告訴人辛○○係朋友，即不以為意。彼距離被告等人約一、二
    公尺，可清楚看見被告之容貌，被告等人與告訴人辛○○談話約五至十分鐘，並
    無注意到其等之間有無發生肢體上拉扯，告訴人辛○○當時亦未有作何言語及行
    為之表示。彼並未看見告訴人辛○○遭被告等人強押下樓及遭人毆打之過程，係
    事後在一樓廣場，告訴人辛○○告知彼：有遭被告等人強押下樓及手上留有遭手
    銬銬傷之事（參該日審判筆錄第六頁至第十頁）等語。２、告訴人壬○○於九十
    三年四月一日本院審理時，結稱：並未看見告訴人辛○○遭人毆打，僅有遭被告
    以外之三、四人自後追趕（參該日審判筆錄第五一頁）等語。況告訴人辛○○亦
    未提出渠受有傷害之證明（診斷證明書），且渠所指述之手銬及鐵質長型手電筒
    亦未據扣案。故尚難徒以告訴人辛○○之唯一指述，即率認告訴人辛○○曾於右
    揭時地，遭被告等人共同毆打成傷之事實。３、依告訴人辛○○之指述，渠在上
    開「滾石ＰＵＢ」內，既遭被告與其他不詳二名成年男子，以類似警用之手銬予
    以銬住，強押至一樓廣場。惟倘告訴人辛○○上開指述屬實，何以在一、二公尺
    外之證人甲○○未即時查覺？且告訴人辛○○在有多數人在場之上開「滾石ＰＵ
    Ｂ」公共場所，遭被告等人強銬手銬時，為何未有任何反抗，或大聲向在旁之人
    求援，或向證人甲○○求援？反而願在毫無反抗下，遭被告等三人強押下樓？故
    告訴人辛○○所為該部分指述，顯事常理有違。又除有瑕疵之手銬外，一般人在
    遭正常之手銬銬住雙手後，除非以鑰匙開啟，或由專業鎖匠以專業工具開啟外，
    極難以徒手強力掙脫之方式，予以掙脫（蓋一般之設計均係被銬人愈用力掙脫，
    手銬愈緊）。故告訴人辛○○指述：經渠於一樓廣場，雙手強力掙脫手銬後，始
    行逃跑一節，亦與常情有違。４、告訴人壬○○固指述：被告等人有分別以徒手
    及持鐵質長型手電筒，接續毆打伊，但伊並未提出伊確實因被告等人之毆打，而
    受有傷害之證明（診斷證明書），且伊所指述之鐵質長型手電筒亦未據扣案。況
    告訴人辛○○亦未親眼目睹告訴人壬○○遭被告等人毆打之情形（參九十三年四
    月一日本院審判筆錄第一二頁）。從而，自難徒以告訴人壬○○之唯一指述，即
    率認告訴人壬○○確有因被告等人之毆打，而受有頭、手、腳瘀傷等傷害。５、
    此外，本院復查無其他積極、確切之證據，足認被告確有公訴人所指上開犯行。
    茲因公訴人係認被告所涉犯上開犯行部分，與其前揭經本院論罪科刑部分，分具
    有連續犯（妨害自由部分）、牽連犯（連續傷害部分）之裁判上一罪關係，本院
    爰就被告所涉犯上開犯行部分，不另為無罪之諭知。
據上論斷，應依刑事訴訟法第二百九十九條第一項前段，刑法第二十八條、第三百零
二條第一項、第五十五條、第四十七條、第四十一條第一項前段，罰金罰鍰提高標準
條例第一條前段、第二條，判決如主文。
中      華      民      國      九十三      年      五      月    十八  日
                                臺灣臺中地方法院刑事第十二庭
                                    審判長法  官  吳  進  發
                                          法  官  劉  兆  菊
                                          法  官  唐  敏  寶
右正本證明與原本無異。
如不服本判決，應於送達後十日內向本院提出上訴狀（須附繕本），上訴於臺灣高等
法院臺中分院。
                                          書記官
中      華      民      國      九十三      年      五      月    十八  日
附錄論罪科刑法條
刑法第三百零二條第一項
私行拘禁或以其他非法方法，剝奪人之行動自由者，處五年以下有期徒刑、拘役或三
百元以下罰金。
